臺灣高等法院臺南分院刑事判決　　　 100年度交上易字第71號
上　訴　人
即　被　告　林振義
選任辯護人　盧奇南律師
上列上訴人因過失致死等案件，不服臺灣嘉義地方法院99年度交
易字第318號中華民國99年12月21日第一審判決（起訴案號：臺
灣嘉義地方法院檢察署99年度偵字第8192號），提起上訴，本院
判決如下：
    主  文
上訴駁回。
    事  實
一、林振義於民國99年10月11日上午8時許至10時許止，在嘉義
    縣水上鄉某雜貨店飲用啤酒後，明知已達不能安全駕駛動力
    交通工具之程度，竟仍駕駛車牌號碼1023-JE號自小客車，
    沿嘉義市○○路由北往南行駛，於同日13時30分許，行經嘉
    義市○○路與玉山路之交岔路口時，本應注意汽車駕駛人有
    飲用酒類後其吐氣所含酒精濃度超過每公升0.25毫克或血液
    中酒精濃度超過百分之0.05以上者，不得駕車；又應注意行
    車速度，依標誌之規定，無標誌者，在市區道路，時速不得
    超過50公里；且應注意遵守道路交通標線（含標誌）、號誌
    之指示，而依當時天氣晴，日間自然光線，視距良好，路面
    乾燥無缺陷之情形，並無不能注意之情事，竟疏於注意，仍
    貿然於酒後呼氣所含酒精濃度每公升1.0毫克之情形下，以
    時速約70公里之高速貿然闖紅燈通過該路口，適有坤廷騎
    乘車牌號碼2HH-093號普通重型機車，沿嘉義市○○路由西
    往東方向行駛，見狀煞避不及，致使林振義駕駛之自用小客
    車車頭撞擊坤廷騎乘之普通重型機車左側車身，造成坤
    廷受有頭部外傷合併顱骨骨折及顱內出血、胸部挫傷合併血
    胸、腹部內出血、休克並心肺衰竭、創傷性蜘蛛膜下出血、
    左側創傷性氣血胸、腹內出血、臉部開放性傷口、上下肢開
    放性傷口之傷害。林振義肇事後，未予救援，猶欲開車逃逸
    ，適為駕駛自小貨車經過現場之張家豪發現，隨即攔住林振
    義之車輛。嗣經附近處理另起車禍事故之警員聞聲到場處理
    後，對林振義實施酒精濃度測試測得吐氣酒精濃度為每公升
    1.0毫克。而坤廷經送醫救治後，仍因急救無效而於同日
    19時26分許死亡。
二、案經臺灣嘉義地方法院檢察署檢察官據報相驗後自動檢舉，
    及經坤廷之母李素官訴請偵查起訴。
    理  由
壹、程序方面
一、按除被告所犯為死刑、無期徒刑、最輕本刑為3年以上有期
    徒刑之罪或高等法院管轄第一審案件者外，於前條第1項程
    序進行中，被告先就被訴事實為有罪之陳述時，審判長得告
    知被告簡式審判程序之旨，並聽取當事人、代理人、辯護人
    及輔佐人之意見後，裁定進行簡式審判程序，刑事訴訟法第
    273條之1第1項定有明文。又依刑事訴訟法第273條之2規定
    ，簡式審判程序之證據調查，不受第159條第1項、第161條
    之2、第161條之3、第163條之1及第164條至第170條規定之
    限制。
二、本件被告所犯為死刑、無期徒刑、最輕本刑3年以上有期徒
    刑以外之罪，亦非屬高等法院管轄之第一審案件，而被告於
    本院審理中，已就犯罪事實為有罪陳述，被告所犯非屬上開
    法條所規定之案件，經本院依法裁定進行簡式審判程序（本
    院卷第43頁），是本案之證據調查，依刑事訴訟法法第273
    條之2規定，不受同法第159條第1項、第161條之2、第161條
    之3、第163條之1，及第164條至第170條所規定證據能力認
    定及調查方式之限制，合先敘明。
貳、實體方面
一、上開犯罪事實，業據被告於偵查中及原審、本院審理中坦承
    不諱，核與現場目擊證人張家豪於警詢、偵訊中證述情節相
    符。復有被告為警測試之吐氣所含酒精成份為每公升1.0毫
    克之酒精濃度測試值單、刑法第185條之3案件測試觀察紀錄
    表、道路交通事故現場圖、道路交通事故調查報告表(一)(二)、
    嘉義縣政府警察局舉發違反道路交通管理事件通知單、現場
    監視器翻拍照片8張、交通事故現場照片85張附卷可稽（見
    99年偵字第8192號卷《下稱偵查卷》第27、29-30、31-33、
    38-84頁、警卷第34-35頁）。又被害人坤廷遭被告飲酒後
    所駕駛之車輛撞擊送醫不治死亡之事實，亦經臺灣嘉義地方
    法院檢察署檢察官督同法醫師相驗明確，有相驗筆錄、相驗
    屍體證明書、檢驗報告書及相驗照片15張附卷可考（見警卷
    第86、100、102-114頁、偵查卷第4-8頁），足徵被告任意
    性自白與事實相符。
二、被告經警測試其吐氣所含酒精成分，已達每公升1.0毫克，
    業如前述。按人體於呼氣酒精濃度達到每公升0.55毫克時，
    已屬輕度酒精中毒症狀，會造成反應較慢、感覺降低及影響
    駕駛之結果，參諸德國、美國之認定標準，酒精濃度如達每
    公升0.55毫克，駕駛者肇事率已為一般正常人之10倍，而屬
    「不能安全駕駛」之狀態。本件被告經警測試其吐氣所含酒
    精成分，已達每公升1.0毫克，顯見其確因飲酒而達不能安
    全駕駛之程度。次按按行車速度，依速限標誌或標線之規定
    ，無標誌或標線者，行車時速不得超過50公里。又汽車行駛
    至交岔路口，其行進應遵守燈光號誌，道路交通安全規則第
    93條第1項第1款前段、第102條第1項第1款分別定有明文。
    被告駕駛汽車自應注意上開規定，且依卷附道路交通事故調
    查報告表(一)及現場照片所示，案發當時為晴天、有日間自然
    光線，道路狀況為柏油路面乾燥無缺陷，亦無障礙物，視距
    良好等情形以觀，並無任何足令其不能注意之情事，竟疏未
    注意依速限及燈光號誌行駛，致撞及被害人，則被害人死亡
    結果之發生，顯係被告可得避免或防止，其就本件交通事故
    之發生自有過失甚明。而其上開過失行為致生被害人死亡之
    結果，是被告之過失行為與被害人之死亡間，自有相當因果
    關係。本件事證已臻明確，被告不能安全駕駛動力交通工具
    、過失致人於死犯行，事證明確，應依法論科。
三、論罪科刑：
  (一)核被告林振義所為，係犯刑法第185條之3不能安全駕駛動力
    交通工具罪、第276條第1項之過失致人於死罪。被告所犯上
    開2罪間，罪名互異，犯意各別，應予分論併罰。被告酒醉
    駕車，因而致人死亡，所犯過失致人於死罪部分，應依道路
    交通管理處罰條例第86條第1項之規定，加重其刑至1/2。
  (二)被告於肇事後，為在附近處理另起車禍事故警員聞聲到場處
    理，並經目擊證人張家豪向警員表示為被告駕駛之車輛肇事
    ，警員隨即上前至被告駕駛之車輛，斯時被告坐在駕駛座，
    警員請被告下車，出示證件，車上僅有被告1人，被告車輛
    當時已經撞爛，一看就知道是車禍事故車輛等情，此有原審
    辦理刑事案件電話紀錄查詢表1紙在卷可參（見原審卷第39-
    1頁），並不符合刑法第62條自首之要件。
四、原審以被告過失致人於死犯行，罪證明確，因予適用刑法第
    185條之3、第276條第1項、第51條第5款，刑法施行法第1條
    之1第1項、第2項前段，道路交通管理處罰條例第86條第1項
    之規定，並審酌：
  (一)被告於本案發生前已有3次酒後駕車之前案紀錄，此有臺灣
    高等法院被告前案紀錄表、臺灣臺南地方法院檢察署95年度
    速偵字第179號、98年度偵字第1166號、99年度偵字第15335
    號聲請簡易判決處刑書各1份附卷可按（見原審卷第4、5、4
    9-42頁），前2次分別經臺灣臺南地方法院以95年度交簡字
    第2493號判處罰金新臺幣（下同）35000元確定，以98年度
    交簡字第257號判處罰金50000元確定，並均執行完畢，是被
    告於上開酒後駕車犯行後，仍不知悔改，且酒後駕車之危害
    及酒後不應駕車之觀念，已透過學校教育、政令宣導及各類
    媒體廣為介紹傳達各界週知多年，被告明知酒後不能安全駕
    駛，對一般往來之人車均生高度危險性，猶執意酒後開車，
    終於肇致本案之發生，顯心存僥倖，並乏尊重其他用路人生
    命、財產安全之觀念，駕駛態度甚為輕率，至屬可訾，且一
    再違反酒後不能駕駛車輛之規定，顯見其法治觀念甚為薄弱
    ，又被告呼氣酒精濃度為每公升1.0毫克，並衡酌被告於日
    間超速、闖紅燈行駛，違背交通安全規則程度甚為重大，就
    本件車禍應負全部過失之違反注意義務程度，及造成被害人
    死亡之損害，惟參酌其犯罪後於法院審理中坦承犯行，並與
    被害人之母即告訴人達成民事調解，被告除強制責任險外，
    應賠償告訴人250萬元，並已給付完畢等情，此有嘉義縣水
    上鄉調解委員會調解書影本、法院辦理刑事案件電話記錄查
    詢表、嘉義縣水上鄉農會匯款回條影本等附卷可稽（見原審
    卷第11、30、39頁），足見被告確有悔意，犯後態度良好，
    及被告於法院審理中自陳其為高職畢業之智識程度，從事冷
    凍食品工作，月收入2萬多元，未婚，沒有小孩，父母建在
    ，分別為55歲、53歲，父母均無工作，有1個姊姊、1個妹妹
    ，姊姊大伊1歲，妹妹小學3年級，其與父母同住，需要撫養
    父母，姊姊在中壢工作等家庭狀況，以及檢察官求處不得易
    科罰金之刑度尚屬妥適等一切情狀，分別量處有期徒刑5月
    、8月，併定其應執行刑為有期徒刑10月，以資懲儆。
  (二)被告雖表示希望量處得易科罰金之刑度，告訴人亦到庭表示
    同意被告量處得易科罰金之刑度等語，惟被告於本案發生前
    ，已有上開酒後駕車之前案紀錄，已如前述，且本案違反交
    通注意義務程度情節實屬重大，雖被告已與告訴人成立調解
    ，並賠償250萬元，然倘如被告與告訴人成立調解，賠付完
    畢後，即可獲得輕於本件犯罪情節所應科處之刑罰，無異悖
    於罪刑相當原則，更有謬以金錢賠償即可漠視被告過失造成
    被害人死亡悲劇之錯誤觀念，況生命之寶貴絕非金錢所能衡
    量，是被告與告訴人成立調解，賠付完畢之舉措，業經原審
    資為量刑之參酌，且僅為被告確實盡力彌補過錯之部分參考
    依據，而原審經綜合考量本件犯罪情節後，仍認不應僅以成
    立調解、賠付完畢，即給予被告過輕即得易科罰金之刑度，
    並盼被告經此刑罰之執行後，能確實遵守交通法規及安全，
    以免重蹈覆轍，再度發生相同之悲劇。
  (三)本院認被告所犯過失致死罪部分不宜諭知得易科罰金之刑度
    之理由：
    本院參酌被告於本案發生前已有3次酒後駕車之前案紀錄，
    除前2次分別經臺灣臺南地方法院以95年度交簡字第2493號
    判處罰金新臺幣（下同）35000元確定，以98年度交簡字第
    257號判處罰金50000元確定外，已如前述，其又於99年9月
    27日因酒後駕車，經臺灣臺南地方法院以99年度交簡字第24
    35號判處有期徒刑3月，嗣經被告撤回上訴而確定，此有前
    開臺灣臺南地方法院檢察署99年度偵字第15335號聲請簡易
    判決處刑書、臺灣高等法院被告前案紀錄表附卷足考，足見
    被告並未因酒後駕車之刑事處罰，知所警惕，嗣於半月之後
    ，即99年10月11日再因酒後駕車肇事致犯本案過失致人於死
    ，其無視於道路安全應由全體用路人所應共同維護，始能保
    護用路人之生命及身體安全，惟被告酒醉駕車、超速、闖紅
    燈，致撞及被害人死亡，致被害人無端喪命，被告之過失情
    節，至為重大，而被害人之母痛失愛子，白髮人送黑髮人，
    實屬人間悲劇，被害人家屬，情何以堪，雖被告與告訴人已
    成立調解，且被告已賠付完畢，告訴人於原審到庭陳述願意
    原諒被告，並同意被告諭知得易科罰金之刑度（見原審卷第
    22、27頁），惟此情既經原審採為量刑參酌情狀之一，且已
    反應在其所犯過失致人於死之刑度，本院認被告所犯過失致
    死罪部分，實不宜諭知得易科罰金之刑度，原判決此部分之
    量刑，尚屬允當。
五、綜上各節，本院經核原判決認事用法，並無不合，量刑亦屬
    適當。被告以原判決量刑過重，所犯過失致死罪，應科以得
    易科罰金之刑，提起上訴，為無理由，應予駁回。
據上論結，應依刑事訴訟法第368條，判決如主文。
本案經檢察官劉得鉦到庭執行職務。
中    華    民    國   100    年    4     月    14    日
                  刑事第二庭    審判長法  官  葉居正
                                      法  官  陳欽賢
                                      法  官  張桂美
以上正本證明與原本無異。
不得上訴。
                                      書記官  魏芝雯
中    華    民    國   100    年    4     月    14    日